【裁判字號】    89,上易,50
【裁判日期】    890503
【裁判案由】    詐欺
【裁判全文】
臺灣高等法院臺中分院刑事判決                  八十九年度上易字第五０號
    上  訴  人
    即  被  告  乙○○
    選任辯護人  劉進堂
右上訴人因詐欺案件，不服臺灣臺中地方法院八十八年度易字第二四六八號中華民國
八十八年十一月二十九日第一審判決（起訴案號：臺灣臺中地方法院檢察署八十八年
度偵字第三三六三號），提起上訴，本院判決如左：
      主  文
上訴駁回。
乙○○緩刑貳年。
      事  實
一、乙○○為維泰食品股份有限公司（下稱維泰公司，設於臺中縣豐原市○○路今日
    市場四七號一樓）負責人，明知該公司自民國（下同）八十六年四月二十一日起
    販賣之β胡蘿蔔素蛋、DHA智慧蛋、VITAMIN E機能蛋，並未有如販賣時包裝標籤
    上所示之β胡蘿蔔素、DHA、VITAMIN E之含量，竟意圖為自己不法所有之概括犯
    意，佯稱該公司販賣之蛋品含有β胡蘿蔔素 7.49mg/100g、 DHA630mg/100g、
    VITAMIN E 15.1g/100g，使臺中市興農、頂好、裕毛屋等超級市場陷於錯誤而購
  入零售予不特定人。嗣經原維泰公司股東丙○○於八十七年十二月八日至臺中市
    ○○路一五０號裕毛屋超商購買維泰公司生產之上開蛋品送食品工業發展研究所
    檢驗結果，送驗蛋品並未含有如標籤所示之β胡蘿蔔素、DHA、VITAMIN E含量，
    復於八十八年二月二十三日至臺中市○○路○段二０─二四號頂好超市、八十八
    年三月十二日至臺中市興農超市健行店等地採樣送驗，亦經食品工業發展研究所
    檢驗結果，送驗蛋品並未含有如標籤所示之β胡蘿蔔素、DHA、VITAMIN E含量。
二、案由丙○○告發經臺灣臺中地方法院檢察署檢察官偵查起訴。
      理  由
一、訊據上訴人即被告乙○○坦承係維泰公司負責人，該公司販賣之β胡蘿蔔素蛋、
    DHA智慧蛋、VITAMIN E機能蛋，在包裝標籤上固含有β胡蘿蔔素 7.49mg/100g、
    DHA630mg/100g、VITAMIN E 15.1g/100g 等事實不諱，惟矢口否認有何詐欺犯行
    ，辯稱：伊係受告發人丙○○之邀才買下維泰公司股份，嗣因伊與施某有股權糾
    紛，方至有此訟累，且維泰公司原係向林振宏購買飼料添加物，由於公司積欠林
    振宏貨款，林振宏拒絕出貨，只好改向統一公司購買飼料，經由證人吳天福生產
    蛋品，經採樣送交國立屏東科技大學水產養殖服務檢驗服務中心檢驗結果，亦確
    有上開標籤所載成份云云。
二、但查：本件告發人丙○○於原審指稱：維泰公司成立之初均採用證人林振宏提供
    之飼料配方，公司出售之蛋品所含成份亦係依林振宏提供之數據記載，待被告進
    入維泰公司後，自認可由其他管道取得其他配方，渠有向被告表示在市面上並無
    林振宏之配方，但被告並未處理，其後就蛋品採樣送驗，發現成份不符等語。而
    維泰公司販賣之β胡蘿蔔素蛋、DHA智慧蛋 、VITAMIN E 機能蛋包裝標籤上所示
    之成份含量數據，確係依證人林振宏所提供飼料添加物後檢驗所得數據，林振宏
    自八十四年間起供應飼料添加物配方給維泰公司生產蛋品，迄八十六年後即未再
    供應飼料添加物予維泰公司等情，則據證人林振宏於原審證述無異。被告復自承
    伊於加入維泰公司後，發現該公司並無資產，沒錢向林振宏購買飼料添加物，且
    積欠林振宏貨款，林振宏亦拒絕出貨，只好另找統一公司提供飼料由證人吳天福
    生產蛋品屬實。核與證人即生產蛋品供被告乙○○所經營之維泰公司販賣之吳天
    福於原審證述：渠賣給乙○○之雞蛋，係另由餵食統一公司飼料的雞隻生產等語
    相符。
三、又維泰公司販賣之β胡蘿蔔素蛋、DHA 智慧蛋、VITAMIN E 機能蛋經告發人丙○
    ○採樣送驗結果，其中胡蘿蔔素未能檢出， DHA  部分檢出 0.42g/100g 脂肪，
    VITAMIN E 部分檢出 1.97mg/100g維生素 E；有食品工業發展研究所八十七、十
    二、二十九食研服字第四七一一號函附之委託檢驗報告書影本為憑，復有該次採
    樣之裕毛屋超市八十七年十二月八日統一發票、蛋品包裝標示四份可參，另本件
    於臺灣臺中地方法院檢察署檢察官偵查中經察官命告發人、被告一同採樣送驗，
    被告以告發人不願負擔檢驗費用為由未會同送驗一節，業據被告於原審所是認，
    惟嗣經告發人丙○○再自行採樣送驗結果，β胡蘿蔔素檢驗結果為19.45IU/100g
    （1IU=O.6ug=0.0006 mg），VITAMIN E部分檢出3.84mg/100g 維生素E，DHA檢出
    有23.73mg/100g，亦有食品衛生工業展研究所八十八、三、十五食研服字第一０
    六三八號函及八十八、四、十七食研服字第０九五四號函附之委託檢驗報告書影
    本共三份附卷可佐，而告發人於採樣時並作現場拍照存證，及經興農超市人員吳
    振源證實告發人確有至興農超市採樣送驗，並在其面前密封，由伊在彌封處簽名
    ，興農超市確有向維泰公司購買蛋品等語不虛。足見告發人之採樣送驗過程，並
    無可非議之處。而上開檢驗結果，其成份含量均遠低於標示所載之 β 胡蘿蔔素
    7.49mg/100g、DHA630mg/100g、VITAMIN E 15.1g/100g。
四、被告雖亦自行採樣送驗，提出國立屏東科技大學水產養殖服務檢驗服務中心檢驗
    結果參考報告四紙，然上開檢驗結果參考報告係以「全蛋」為單位，而非以標示
    所載之每100g為標準，故該項檢驗結果仍難採為有利被告之認定。被告確係維泰
    公司負責人，有經濟部中部辦公室八十八年八月十三日經八八中辦三管字第一四
    一八０號函所附維泰公司變更登記事項卡影本在卷，被告雖於八十六年十月十六
    日始登記為該公司董事長，惟被告自承係自八十六年四月即受告發人之邀購買股
    份，核與告發人所稱被告於八十六年四月二十一日起即擔任維泰公司董事長等情
    相符。則被告係自八十六年四月二十一日負責維泰公司之經營，其後即未依原飼
    料處方添加物餵食雞隻，所生產之蛋品與標示成份不符，而有欺瞞客戶出售之情
    事，至為明灼。被告否認犯行，所為前開辯解無非卸責之詞，不足採信，其犯行
    洵堪認定。
五、核被告所為，係犯刑法第三百三十九條第一項詐欺取財罪。被告多次出售不實內
    容之蛋品，時間緊接，所犯罪名相同，顯係基於概括之犯意為之，為連續犯，依
    刑法第五十六條之規定應以一罪論，並加重其刑。原審以被告犯行明確，而適用
    刑法上開法條及罰金罰鍰提高標準條例第一條前段之規定，並審酌被告犯罪動機
    、目的、手段、犯後態度等一切情狀，判處拘役伍拾伍日，同時說明公訴意旨另
    以：被告上開行為又涉犯食品衛生管理法第三十二條第一項之違反同法第十一條
    第七款攙偽、假冒之犯行部份，因被告確係出售蛋品，僅所標示含有β胡蘿蔔素
    、DHA、VITAMIN E之成份不足，尚無證據可認定有攙偽其他成份或以其他產品假
    冒雞蛋出售，與食品衛生管理法第十一條第七款攙偽、假冒之情形有間，惟公訴
    人認此部分犯行與上開起訴並經判決有罪部份犯行，有方法結果牽連之裁判上一
    罪關係，不另為無罪之諭知。其認事用法，核無不合，量刑亦屬允當，被告上訴
    意旨否認犯罪，指摘原判決不當，為無理由，應予駁回。
六、本件被告僅所標示含量成份不足，又係在甫入主維泰公司，原供應飼料添加物之
    人未能再繼續供應而轉向統一公司購買之情形下，仍然發生成份不足，情節實屬
    輕微，其前此無不良之素行紀錄，未曾受有期徒刑以上刑之宣告，此有刑案資料
    查註紀錄表在卷佐證，其為本件犯行之情節既屬輕微，被告經此起訴審判，並為
    科刑之諭知，應已足資警惕，而無再犯之虞，故本院認所宣告之刑以暫不執行為
    適當，爰併予宣告緩刑貳年。
七、據上論斷，應依刑事訴訟法第三百六十八條、刑法第七十四條第一款，判決如主
    文。
八、本案經檢察官甲○○到庭執行職務。
中      華      民      國    八十九    年      五      月      三      日
                                  臺灣高等法院臺中分院刑事第八庭
                                        審判長法  官  羅  得  村
                                              法  官  劉  榮  服
                                              法  官  古  金  男
右正本證明與原本無異。
不得上訴。
                                              書記官  茆  亞  民
中      華      民      國     八十九     年      五      月    四      日
附錄法條
刑法第三百三十九條第一項：
意圖為自己或第三人不法之所有，以詐術使人將本人或第三人之物交付者，處五年以
下有期徒刑、拘役或科或併科一千元以下罰金。
                      Ｄ


司法院資訊處製作；財團法人民間司法改革基金會備份。
